【裁判字號】    98,抗,25
【裁判日期】    980325
【裁判案由】    判決認可
【裁判全文】
臺灣士林地方法院民事裁定                98年度抗字第25號
抗  告  人  甲○○
相  對  人  乙○○
上列當事人間判決認可事件，抗告人對於本院民國97年12月10日
97年度聲字第1622號裁定提起抗告，本院裁定如下：
    主  文
抗告駁回。
抗告程序費用新臺幣壹仟元由抗告人負擔。
    理  由
一、抗告意旨略以：中華人民共和國湖南省高級人民法院（下稱
    湖南人民法院）（2008）湘高法民三終字第21號民事確定判
    決（下稱系爭判決）以：「我國法律沒有關於隱名股東的規
    定，因此，甲○○主張乙○○是亞太公司隱名股東的上訴理
    由，本院不予支持」之規定為其裁判基礎，然此規定不但與
    我國民法關於合夥、隱名合夥之章節內容有悖，亦與我國最
    高法院所持見解不同。且由系爭判決內容以觀，當事人國籍
    、合意行為地，乃至相對人自稱其出資動作均發生於臺灣地
    區，依臺灣地區與大陸地區人民關係條例第48條第1 項前段
    規定，自當以臺灣地區法律為準據法，惟原審未遑查明，逕
    行裁定認可系爭判決，顯有違背法令至明。又相對人明知其
    與聲請人間存有合資關係，亦曾約定由聲請人掛名公司負責
    人，竟違反禁反言原則，主張與自己行為相矛盾之權利等情
    事，非但有違我國民法之規定，且亦悖於我國公序良俗，是
    原審裁定認可系爭判決，實有可議等語。並聲明：(一)原裁定
    廢棄。(二)相對人在原審之聲請駁回。
二、按在大陸地區作成之民事確定裁判、民事仲裁判斷，不違背
    臺灣地區公共秩序或善良風俗者，得聲請法院裁定認可。前
    項規定，以在臺灣地區作成之民事確定裁判、民事仲裁判斷
    ，得聲請大陸地區法院裁定認可或為執行名義者，始適用之
    。臺灣地區與大陸地區人民關係條例第74條第1 項、第3 項
    分別定有明文。次按認可判決程序屬非訟事件之裁定程序，
    不得就當事人間之法律關係重為判斷，判決認可事件之審查
    係著重於大陸地區作成之民事確定裁判，是否違背臺灣地區
    公共秩序或善良風俗（臺灣高等法院97年度非抗字第91號裁
    定可資參照）。
三、經查：
  (一)相對人聲請認可系爭判決，並提出系爭判決（見原審卷第7
    頁至第18頁）、中華人民共和國湖南省長沙市公證處（2008
    ）長證內字第5920號公證書（見原審卷第19頁）、財團法人
    海峽交流基金會（97）核字第085646號證明書（見原審卷第
    5 頁）為證，堪信為真實。
  (二)抗告人固以：系爭判決適用之法律並無關於隱名股東之規定
    ，與我國民法之隱名合夥章節及我國最高法院所持見解不同
    ，應認系爭判決違背公序良俗云云。惟查，系爭判決理由為
    ：「根據查明的事實，乙○○、甲○○雖然有共同投資興辦
    足浴城的意思表示，乙○○也為此實際投資了275 萬元，但
    在公司的設立過程中，亞太公司被註冊為外商獨資企業，註
    冊資本金為140 萬元，甲○○為該公司為一股東，由此可以
    看出，乙○○的275 萬元投資款並未轉為亞太公司的股權款
    ，乙○○也未成為亞太公司的股東。雖然甲○○主張乙○○
    為亞太公司的隱名股東，但從本案事實看，乙○○與甲○○
    之間無隱名股東的約定，也無充分證據證明在亞太公司的經
    營過程中，乙○○實際享有股東權益。」（見系爭判決第14
    至第15頁）是以，湖南人民法院係依其調查證據之結果，認
    定聲請人與抗告人間無隱名股東之約定，而非僅以大陸地區
    法律無關於隱名股東之規定為由，逕為系爭判決。從而，抗
    告人以：系爭判決逕以大陸地區法律無隱名股東之規定而為
    不利於其之認定云云，容有誤會。
  (三)況不同國家、地域之社會狀態、歷史發展、國民精神及價值
    觀皆有所不同，其依循各自之社會環境而定之法律內容，亦
    當有不同。從而，抗告人不得逕以大陸地區之法律異於我國
    現行法律之規定，即謂系爭判決當然悖於我國之公共秩序及
    善良風俗，而應視系爭判決之內容，是否合於我國社會一般
    利益及道德觀念以定之。準此，湖南人民法院依大陸地區現
    行有效之法律作成系爭判決，殊無不當之處。抗告人以：大
    陸地區之法律無關於隱名股東之規定，且系爭判決選擇適用
    之法律悖於臺灣地區與大陸地區人民關係條例第48條第1項
    前段之規定，而認系爭判決違背公序良俗云云，當非可採。
  (四)再者，相對人與聲請人間有無合資關係、相對人於系爭判決
    之訴訟程序中有無違反禁反言原則，或屬當事人間之實體法
    律關係，或與系爭判決內容有無悖於我國公序良俗無涉。本
    件為非訟事件之裁定程序，本院自無從就此予以調查、審理
    。是抗告人此部分所辯，亦無足採。
四、綜上所述，系爭判決乃就相對人與抗告人間合資協議糾紛事
    件，判命抗告人於系爭判決生效之日起10日內返還相對人人
    民幣275 萬元，並駁回相對人其餘之訴。綜觀其判決內容，
    尚無違反我國社會一般利益及道德觀念之情事。是故，原審
    以系爭確定判決不違背我國之公共秩序或善良風俗為由，裁
    定認可系爭判決，與首揭條文規定即無不合。抗告人執上開
    理由指摘原裁定不當，聲明廢棄，為無理由，應予駁回。
五、據上論結，本件抗告為無理由，爰裁定如主文。
中    華    民    國    98    年    3     月    25    日
                  民事第三庭  審判長法  官  鍾任賜
                                    法  官  施月燿
                                    法  官  林尚諭
以上正本證明與原本無異。
如不服本裁定，僅得於收受本裁定正本送達後10日內，以適用法
規顯有錯誤為理由，向本院提出再抗告狀，（須附繕本一份及繳
納再抗告裁判費新臺幣1,000 元），經本院許可後始可再抗告。
再抗告時應提出委任律師或具有律師資格之人之委任狀；委任有
律師資格者，另應附具律師資格證書及釋明委任人與受任人有民
事訴訟法第466 條之1 第1 項但書或第2 項所定關係之釋明文書
影本。
中    華    民    國    98    年    3     月    26    日
                                    書記官  游子毅


司法院資訊處製作；財團法人民間司法改革基金會備份。
